【裁判字號】    97,訴,734
【裁判日期】    970331
【裁判案由】    毒品危害防制條例
【裁判全文】
臺灣高雄地方法院刑事判決               97年度訴字第734號
公  訴  人  臺灣高雄地方法院檢察署檢察官
被      告  乙○○
上列被告因毒品危害防制條例案件，經檢察官提起公訴（97年度
毒偵字第33號），嗣因被告就被訴事實為有罪之陳述，經合議庭
裁定由受命法官獨任適用簡式審判程序審理，本院判決如下：
    主  文
乙○○施用第一級毒品，累犯，處有期徒刑玖月，扣案之第一級
毒品海洛因陸包（毒品合計淨重壹點柒伍公克，另含殘留海洛因
粉末難以完全析離之包裝袋陸個，包裝袋總重壹點捌肆公克）均
沒收銷燬之。又施用第二級毒品，累犯，處有期徒刑伍月，扣案
之第二級毒品甲基安非他命貳包（驗後淨重分別為點貳貳公
克、零點捌柒貳公克，另含殘留甲基安非他命難以完全析離之包
裝袋貳個）均沒收銷燬之。應執行有期徒刑壹年，扣案之第一級
毒品海洛因陸包（毒品合計淨重壹點柒伍公克，另含殘留海洛因
粉末難以完全析離之包裝袋陸個，空包裝袋總重壹點捌肆公克）
、第二級毒品甲基安非他命貳包（驗後淨重分別為點貳貳公
克、零點捌柒貳公克，另含殘留甲基安非他命難以完全析離之包
裝袋貳個）均沒收銷燬之。
    事  實
一、乙○○於民國88年間因施用毒品案件，經臺灣嘉義地方法院
    以88年度毒聲字第645號裁定送觀察、勒戒後，認有繼續施
    用毒品之傾向，再以88年度毒聲字第825號裁定令入戒治處
    所施以強制戒治，於88年11月16日停止處分付保護管束，並
    於89年6 月14日保護管束期滿視為強制戒治執行完畢。復於
    5 年內基於施用第一級毒品海洛因之概括犯意，自94年1 月
    底起至同年3 月23日上午11時20分許止，連續施用第一級毒
    品海洛因多次，及基於施用第二級毒品甲基安非他命之犯意
    ，於94年3 月23日上午9 時許，施用第二級毒品甲基安非他
    命1 次，並經本院以94年度訴字第1672號判決判處有期徒刑
    9 月、3 月並定應執行有期徒刑11月確定。其後又於94年8
    月至95年1 月又有連續施用第一級毒品海洛因及第二級毒品
    甲基安非他命之行為，經本院以95年訴字第2030號判處有期
    徒刑10月、8 月並定應執行有期徒刑1 年5 月確定，於95年
    1 月22日入監執行，二案接續執行，嗣因中華民國96年罪犯
    減刑條例公佈施行，上開施用毒品罪經法院裁定減為有期徒
    刑5 月15日確定，於96年7 月16日縮刑期滿執行完畢出監。
    詎其仍未戒除毒癮，明知海洛因及甲基安非他命業經公告為
    毒品危害防制條例第2 條第2 項第1 款及第2 款所列管之第
    1 級及第2 級毒品，不得非法持有、施用，基於施用第1 級
    毒品海洛因（下稱海洛因）及第2 級毒品甲基安非他命（下
    稱甲基安非他命）之犯意，於96年12月2 日16時許，在其位
    於高雄市左營區○○○路351 號5 樓之住處，先以吸食器吸
    食方式甲基安非他命1 次，其後又於同一地點再以針筒注射
    方式施用海洛因1 次。嗣於96年12月2 日20時10分許，在高
    雄市○○區○○路與文信路口，因其與姚乃琪（由檢察官另
    案偵辦）形跡可疑為警攔查，惟渠二人因持有毒品心虛而逃
    逸，嗣在高雄市鼓山區○○○路351 號大樓中庭為警攔獲，
    並當場扣得海洛因6 小包（毒品合計淨重1.75公克，空包裝
    袋合計淨重1.84公克）及甲基安非他命2 小包（驗前淨重分
    別為3.225 、0.874 公克，驗後淨重分別為3.223 、0.872
    公克）等物，經徵得其之同意採集尿液送驗結果確呈可待因
    、嗎啡及甲基安非他命陽性反應，始查悉上情。
二、案經高雄市政府警察局保安警察大隊移送臺灣高雄地方法院
    檢察署檢察官偵查起訴。
    理  由
一、按本件被告所犯係死刑、無期徒刑、最輕本刑為3 年以上有
    期徒刑以外之罪，其於準備程序就前揭被訴事實為有罪之陳
    述，經受命法官告知簡式審判程序之旨，並聽取其與公訴人
    之意見後，合議庭認無不得或不宜改依簡式審判程序進行之
    情事，依刑事訴訟法第273 條之1 第1 項、第284 條之1 規
    定，裁定本件由受命法官獨任進行簡式審判程序，合先敘明
    。
二、本件上揭犯罪事實，業據被告於警詢、偵查及本院審理中坦
    承不諱，並有高雄市政府警察局保安察大隊偵辦毒品案件尿
    液採證檢驗對照表、高雄市立凱旋醫院96年12月10日濫用藥
    物尿液檢驗報告、高雄市政府警察局保安警察大隊扣押筆錄
    及扣押物品目錄表、法務部調查局97年1 月12日調科壹字第
    09723002430 號鑑定書、高雄醫學大學附設中和紀念醫院報
    告日期均為97年1 月22日，報告編號則分別為0000-000 及
    0000-000號之檢驗報告在卷可稽，足認被告前揭自白與事實
    相符，應堪採為被告有罪之證據。本案事證明確，被告犯行
    堪以認定。
三、按海洛因、甲基安非他命為毒品危害防制條例第2 條第2項
    第1 款、第2 款所規定之第一級、第二級毒品，被告於上開
    強制戒治執行完畢後，復於5 年內再基於施用第一級毒品海
    洛因之概括犯意，自94年1 月底起至同年3 月23日上午11時
    20分許止，連續施用第一級毒品海洛因多次，及基於施用第
    二級毒品甲基安非他命之犯意，於94年3 月23日上午9 時許
    ，施用第二級毒品甲基安非他命1 次，經本院以94年度訴字
    第1672號判決判處有期徒刑11月確定，被告其後再因施用毒
    品案件又經本院以95年訴字第2030號判處有期徒刑10月、8
    月並定應執行有期徒刑1 年5 月確定，有本院院內索引卡紀
    錄表報表、臺灣高等法院被告前案紀錄表在卷可按。是被告
    於強制戒治執行完畢之5 年內已經再犯，而被依法追訴處罰
    ，本件被訴犯罪事實雖為初犯強制戒治執行完畢釋放5 年後
    ，然與毒品危害防制條例第20條第3 項規定之「5 年後再犯
    」之情形有別，且因已於「5 年內再犯」，顯見其再犯率甚
    高，原實施觀察、勒戒或強制戒治，已無法收其實效，而無
    5 年戒斷期之存在，自無再經觀察、勒戒及強制戒治之必要
    ，應得逕行追訴處罰。核被告所為，分別係犯毒品危害防制
    條例第10條第1 項、第2 項之施用第一級、第二級毒品罪。
    其施用第一級、第二級毒品前後持有毒品之低度行為，為其
    施用毒品之高度行為所吸收，不另論罪。被告所犯施用第一
    級毒品、施用第二級毒品之二罪，犯意各別，罪名不同，應
    分論併罰。被告前因上開本院94年度訴字第1672號及95年訴
    字第2030號判處有期徒刑11月及有期徒刑1 年5 月確定後接
    續執行，嗣因中華民國96年罪犯減刑條例公佈施行，上開施
    用毒品罪經法院裁定減為有期徒刑5 月15日確定，於96年7
    月16日縮刑期滿執行完畢出監，亦有上開臺灣高等法院被告
    前案紀錄表可資證明，其於5 年以內故意再犯本案有期徒刑
    以上之罪，為累犯，均應依刑法第47條第1 項規定加重其刑
    。爰審酌被告前因毒品危害防制案件，經強制戒治及徒刑之
    執行仍未徹底戒絕毒品，又再次施用毒品，顯見其無戒毒悔
    改之意，惟念犯後坦承犯行，且其施用毒品僅自戕一己之身
    體健康，尚未對他人造成危害等一切情狀，及上開施用毒品
    行為均構成累犯應加重其刑等，分別量處如主文所示之刑，
    並依刑法第51條第5 款規定定其應執行之刑。（本院上開94
    年度訴字第1672號判決就被告曾連續施用第一級毒品海洛因
    及一次施用甲基安非他命之行為，曾分別判處被告有期徒刑
    9 月及3 月，95年度訴字第2030號判決就被告曾連續施用第
    一級毒品海洛因及連續施用甲基安非他命之行為，曾分別判
    處被告有期徒刑10月及8 月，惟查該等判決係基於被告有連
    續施用第一級毒品行為而判處被告較重刑度，第二級毒品則
    分別就被告一次或連續犯行而處相當不同之刑度，本案被告
    施用海洛因及甲基安非他命之行為如犯罪事實欄一所載則各
    僅1 次，其行為雖構成累犯，但刑度不能逕以被告上開連續
    犯行為基礎所處之刑度加以考量，故本院考量上開量刑因素
    另為妥適之科刑。）
四、另按查獲之第一、二級毒品及專供製造或施用第一、二級毒
    品之器具，不問屬於犯人與否，均沒收銷燬之，毒品危害防
    制條例第18條第1 項前段定有明文。查扣案之毒品6 包，經
    鑑定結果確含第一級毒品海洛因之成分，業有偵查卷內所附
    法務部調查局97年1 月12日調科壹字第09723002430 號鑑定
    書在卷可稽，而盛裝上開扣案毒品之空包裝袋，上開檢驗鑑
    定中雖未就袋內是否含有海洛因再加鑑定，但一般鑑定裝袋
    內毒品之程序，均係以傾倒方式，將包裝袋內之毒品倒出、
    稱重、以儀器檢驗部分等，倒出時若認必要，則輔以刮杓刮
    取袋內粉末，然「無論依何種方式分離，包裝袋內均有極微
    量之第一級毒品海洛因殘留」，業經法務部調查局93年3 月
    19日調科壹字第09300113060 號函釋在案，此為本院職務上
    已知之事實，足認前開空包裝袋內含極微量第一級毒品海洛
    因殘留而無法析離，均應整體視為查獲之第一級毒品海洛因
    ，依毒品危害防制條例第18條第1 項前段之規定，不問屬於
    犯人與否，均宣告沒收銷燬之。另扣案之毒品甲基安非他命
    2 包內裝物（驗前淨重分別為3.225 、0.874 公克，驗後淨
    重分別為3.223 、0.872 公克），經鑑定結果確含第二級毒
    品甲基安非他命之成分，亦有上述高雄醫學大學附設中和紀
    念醫院0000-000至0000-000號檢驗報告可資證明。而盛裝上
    開扣案毒品之空包裝袋，上開檢驗鑑定中雖未就袋內是否含
    有甲基安非他命再加鑑定，但如上所述既有法務部調查局93
    年3 月19日調科壹字第09300113060 號函釋，及甲基安非他
    命與包裝袋之情形顯然類同與海洛因，足認前開空包裝袋內
    含極微量第二級毒品甲基安非他命殘留而無法析離，仍應整
    體視為查獲之第二級毒品甲基安非他命，依毒品危害防制條
    例第18條第1 項前段之規定，不問屬於犯人與否，亦均應宣
    告沒收銷燬之。而鑑驗所耗損之毒品，既已費失，自無庸宣
    告沒收銷燬。
據上論斷，應依刑事訴訟法第273 條之1 第1 項、第284 條之1
、第299 條第1 項前段，毒品危害防制條例第10條第1 項、第2
項、第18條第1 項前段，刑法第11條前段、第47條第1 項、第51
條第5 款，判決如主文。
本案經檢察官甲○○到庭執行職務。
中    華    民    國    97    年    3     月    31    日
                  刑事第九庭    法  官  黃紀錄
以上正本證明與原本無異。
如不服本判決應於收受本判決後10日內向本院提出上訴書狀，並
應敘述具體理由，如未敘述上訴理由者，應於上訴期間屆滿後20
日內補提理由書狀於本院（均須按他造當事人之人數附繕本）「
切勿逕送上級法院」。
中    華    民    國    97    年    3     月    31    日
                                書記官   林志衡
附錄本案論罪科刑法條全文：
毒品危害防制條例第10條
施用第一級毒品者，處 6 月以上 5 年以下有期徒刑。
施用第二級毒品者，處 3 年以下有期徒刑。


司法院資訊處製作；財團法人民間司法改革基金會備份。
